臺灣臺北地方法院刑事簡易判決　　　　　99年度簡字第4932號
聲　請　人　臺灣臺北地方法院檢察署檢察官
被　　　告　周武義
上列被告因詐欺案件，經檢察官聲請簡易判決處刑（99年度偵字
第13869 號）及移送併辦（臺灣士林地方法院檢察署99年度偵字
第12375 號、99年度偵緝字第996 、997 號），本院認不宜以簡
易判決處刑，改依通常程序審理，嗣被告於本院準備程序中自白
犯罪，再經本院裁定由受命法官獨任逕以簡易判決處刑，判決如
下：
    主      文
周武義幫助犯詐欺取財罪，處拘役肆拾日，如易科罰金，以新臺
幣壹仟元折算壹日。緩刑貳年。
    事實及理由
一、周武義因缺錢花用，於民國99年5 月3 日至同年月5 日間翻
    閱中國時報廣告版，發現有徵求兼職司機之「櫻花宅急便」
    小廣告，即持0000000000號行動電話撥打該廣告刊登之0000
    000000號聯絡電話詢問後，真實姓名、年籍不詳，自稱為「
    陳經理」之詐騙集團所屬成員對周武義表示該工作係接送應
    召小姐上、下班之俗稱「馬伕」職務，公司並需使用求職者
    帳戶存入小姐每日應召所得，兼職從事該工作接送小姐可享
    有每日新臺幣（下同）3,000 元高薪云云，其雖能預見將自
    己金融帳戶提供他人使用，將會幫助他人遂行詐欺取財之犯
    罪目的，竟仍以縱有人以其金融帳戶實施詐欺取財犯行，亦
    不違背其本意之幫助犯意，於99年5 月5 日下午4 時許，在
    臺北市○○路○ 段某處，將其在中國信託商業銀行松山分行
    開立之帳號：000000000000號帳戶、中華郵政股份有限公司
    內湖文德郵局帳號00000000000000號帳戶之金融卡及密碼均
    提供予姓名、年籍均不詳之詐騙集團成年成員使用，而容任
    他人使用上開帳戶遂行犯罪。該詐騙集團成員取得上開銀行
    帳戶資料以後，即共同基於意圖為不法所有之詐欺犯意聯絡
    ，推由集團內真實姓名、年籍均不詳之成年人，分別於附表
    所示之時間，撥打電話予施昭宇、黃繹恩（原名為「黃怡萱
    」）、鄭依婷，並分別以如附表所示之方式向施昭宇、黃繹
    恩、鄭依婷實施詐騙，致施昭宇、黃繹恩、鄭依婷均陷於錯
    誤，分別轉帳匯款至周武義申設之上開金融機構帳戶內，並
    旋遭提領一空。嗣施昭宇、黃繹恩、鄭依婷均發覺受騙，始
    報警查知上情。
二、訊據被告對上開犯罪事實均坦承不諱，又上開中國信託銀行
    松山分行、內湖文德郵局帳戶均係由被告周武義申辦，嗣被
    告為應徵搭載應召小姐上下班之「馬伕」特殊工作，而將該
    帳戶之提款卡、密碼均交付予「陳經理」所指派之小弟一節
    ，有上開中國信託銀行松山分行帳戶之基本資料、開戶印鑑
    卡影本、交易明細查詢資料，上開內湖文德郵局帳戶之開戶
    基本資料、交易明細查詢資料影本，中國時報廣告版、0000
    000000、0000000000號行動電話之通聯紀錄影本等件在卷可
    資佐證（見偵一卷第24至31、43、45、46頁，併案偵二卷第
    10、11頁，本院99年度易字第2003號案卷第35、36、38至58
    頁），是上開事實均堪以認定。另被害人施昭宇、黃繹恩、
    鄭依婷於前揭時點，經詐騙集團以如附表所示之手法進行詐
    騙，致陷於錯誤，而於上開時間匯款至被告所申辦之上開銀
    行帳戶內之事實，亦有如附表「證據」欄所示之證據可資證
    明，是亦堪認此部分之事實。本案詐騙集團成員係對被告佯
    稱要提供工作機會予被告云云，而被告係具一般智識程度之
    成年人，並有相當之工作及社會經驗，對於追求上開高薪職
    位而將個人提款卡、密碼交付他人之風險，自屬知悉，且被
    告於警詢、偵查及本院準備程序中，亦自承其之前也曾被騙
    過，在其與「陳經理」聯絡過程中一再質疑「陳經理」要求
    運用帳戶之目的，經「陳經理」一再保證不會將其帳戶資料
    挪做不法用途後，始交付提款卡、密碼給「陳經理」指派之
    人等情（見本院99年度易字第20 03 號案卷第32頁反面、33
    頁，偵一卷第4 、42頁，併案偵三卷第10頁），足徵被告當
    時主觀上確知悉如將帳戶資料交付陌生人使用，自己即無法
    控制他人將該帳戶資料用於不法用途，而預見到此一風險，
    然基於為求獲得該工作利益之期待，執意將提款卡交付他人
    運用，而容任此一風險實現，是其主觀上有幫助詐欺之不確
    定故意至明。從而，足見被告之自白核與事實相符，得為認
    定其犯罪之證據，本案事證明確，被告上揭犯罪事實已經證
    明，應予依法論科。
三、論罪科刑部分：
  (一)按刑法上之幫助犯，係對於犯罪與正犯有共同之認識，而以
    幫助之意思，對於正犯資以助力，而未參與實施犯罪之行為
    者而言（最高法院75年度臺上字第1509號、84年度臺上字第
    5998號、88年度臺上字第1270號判決參照）。被告提供銀行
    帳戶資料予他人為上開詐欺取財犯行使用，雖並未參與犯罪
    之構成要件行為，然其係以幫助他人犯罪之意思，實施詐欺
    取財構成要件以外之行為，應依刑法第30條第1 項論以幫助
    犯。是核被告所為，係犯刑法第30條第1 項、第339 條第1
    項之幫助詐欺取財罪。被告以一幫助行為，使詐騙集團成員
    詐騙被害人施昭宇、黃繹恩、鄭依婷，致該三人受有損害，
    係一行為犯數幫助詐欺取財罪，為想像競合犯，應依刑法第
    55條規定從重處斷。又被告係幫助犯，所犯情節較正犯輕微
    ，爰依刑法第30條第2 項之規定，按正犯之刑減輕之。另臺
    灣士林地方法院檢察署檢察官移送併辦部分（99年度偵字第
    12375 號、99年度偵緝字第996 、997 號，即被害人黃繹恩
    、鄭依婷部分），雖不在原聲請簡易判決處刑之聲請事實內
    ，惟該部分與聲請部分有裁判上一罪關係，本院自應併予審
    理。爰審酌被告本身雖未實際參與詐欺取財犯行，但其僅為
    兼職從事「馬伕」工作，即提供其提款卡、密碼予不法犯罪
    集團使用，造成執法機關不易查緝犯罪行為人，嚴重危害社
    會治安，助長社會犯罪風氣，致被害人求償困難，誠屬可議
    ，惟念及被告雖為求得將來之利益而交付提款卡、密碼，惟
    並未實際從中獲得好處，且被告並無犯罪前科，素行良好，
    再被告坦承犯行，態度良好，且其積極賠償被害人損失，並
    與被害人施昭宇、黃繹恩達成和解（詳後述）等情，並慮及
    各被害人損失金額，與被告之生活狀況、智識程度等一切情
    狀，量處如主文所示之刑，並依刑法第41條第1 項前段規定
    ，諭知如主文所示之易科罰金之折算標準。
  (二)另查被告未曾因故意犯罪受有期徒刑以上刑之宣告，有臺灣
    高等法院被告前案紀錄表在卷足憑，又審酌被告係受詐騙集
    團成員以高薪職位引誘，一時失慮致為本案犯行，經此偵、
    審及判罪科刑之宣告教訓，應知所警惕，信無再犯之虞，且
    被告向本院陳明其有意願與被害人和解並賠償被害人損失，
    嗣分別於本院99年11月1 日、11月22日、12月23日準備程序
    中當庭賠償被害人施昭宇6,700 元，賠償被害人黃繹恩共60
    ,000元，而分別與被害人施昭宇、黃繹恩達成和解，被害人
    施昭宇、黃繹恩均表示不再追究被告之刑事責任等情（此有
    各該準備程序筆錄、和解書在卷可參，見本院99年度易字第
    2003號案卷第69至71、77、78、82至84頁），至於被害人鄭
    依婷則表示不需被告賠償之意思（見本院99年度易字第2003
    號案卷第85頁），惟被告仍表明願意全額賠償本案所有被害
    人之意思，並於99年12月23日準備程序中攜帶其欲賠償予被
    害人鄭依婷之15,000元款項到庭，經本院核閱無誤（見本院
    99年度易字第2003號案卷第82頁反面），從而，足認被告確
    實深具悔意，並盡力彌補被害人因其行為所受損失，又考量
    被告現已有正當職業，認如執行上開刑罰恐有影響被告繼續
    工作而使其難以自新更生之虞，是本院認被告所受之宣告刑
    ，以暫不執行為當，爰併予宣告緩刑2 年，以啟自新。
四、據上論斷，應依刑事訴訟法第449 條第1 項、第3 項，刑法
    第30條第1 項前段、第2 項、第339 條第1 項、第55條、第
    第41條第1 項前段、第74條第1 項第1 款，刑法施行法第1
    條之1 ，逕以簡易判決如主文。
中    華    民    國  100     年    1     月    19    日
                  刑事第十八庭  法  官  陳思帆
上正本證明與原本無異。
如不服本判決應於收受送達後10日內向本院提出上訴書狀，並應
敘述具體理由；其未敘述上訴理由者，應於上訴期間屆滿後20日
內向本院補提理由書（均須按他造當事人之人數附繕本）「切勿
逕送上級法院」。告訴人或被害人如對於本判決不服者，應具備
理由請求檢察官上訴，其上訴期間之計算係以檢察官收受判決正
本之日期為準。
                                書記官  林素霜
中    華    民    國  100     年    1     月    19    日
附錄本案論罪科刑所適用之法條：
中華民國刑法第339條
意圖為自己或第三人不法之所有，以詐術使人將本人或第三人之
物交付者，處5 年以下有期徒刑、拘役或科或併科1 千元以下罰
金。
以前項方法得財產上不法之利益或使第三人得之者，亦同。
前2 項之未遂犯罰之。
中華民國刑法施行法第1條之1
中華民國94年1 月7 日刑法修正施行後，刑法分則編所定罰金之
貨幣單位為新臺幣。
94年1 月7 日刑法修正時，刑法分則編未修正之條文定有罰金者
，自94年1 月7 日刑法修正施行後，就其所定數額提高為30倍。
但72年6 月26日至94年1 月7 日新增或修正之條文，就其所定數
額提高為3 倍。
附表：
┌──┬───┬───────────────────┬────────────┐
│編號│被害人│匯款時間                              │相關證據                │
├──┼───┼───────────────────┼────────────┤
│ 1. │施昭宇│詐騙集團成員於99年5 月6 日以電腦設備連│1.證人施昭宇警詢之證述（│
│    │      │結網際網路至PCHOME交友網站，對施昭宇佯│  見偵一卷第6 至8 頁）  │
│    │      │稱只要購買點數即可援交云云，施昭宇表示│2.施昭宇轉帳之交易明細單│
│    │      │要以現金交易，嗣即由該詐騙集團所屬另名│  影本（見偵一卷第11頁）│
│    │      │男性成員撥打電話予施昭宇，聲稱要以現金│3.周武義申設之中國信託商│
│    │      │援交錢需先以ATM 自動提款機確認身分云云│  業銀行第000-00-00000-0│
│    │      │，致使施昭宇陷於錯誤，誤信按指示操作提│  -0號帳戶之開戶基本資料│
│    │      │款機即可完成身分確認並與女子性交易，而│  及交易明細表影本（見偵│
│    │      │於同日下午3 時24分前往嘉義市○○路之板│  一卷第25至31頁）      │
│    │      │信商業銀行，按該詐騙集團成員指示操作自│                        │
│    │      │動提款機轉帳匯款6,003 元至周武義上開中│                        │
│    │      │國信託銀行帳戶內。                    │                        │
├──┼───┼───────────────────┼────────────┤
│ 2. │黃繹恩│詐騙集團成員於99年5 月6 日下午5 時18分│1.證人黃繹恩警詢之證述（│
│    │      │撥打電話予黃繹恩，佯稱黃繹恩前於購物臺│  見併案偵一卷第4 至6 頁│
│    │      │購買商品，誤設定為每月自動扣款，要請銀│  ）                    │
│    │      │行人員與黃繹恩聯絡有云云；嗣再由自稱為│2.黃繹恩匯款之交易明細影│
│    │      │國銀行行員之詐騙集團成員於同日下午6 時│  本（見併案偵一卷第12頁│
│    │      │19分撥打電話予黃繹恩，佯稱黃繹恩需按指│  ）                    │
│    │      │示前往操作自動提款機才可解除分期付款設│3.周武義申設之內湖文德郵│
│    │      │定云云，致黃繹恩陷於錯誤，誤信其帳戶確│  局0000000-0000000 號帳│
│    │      │實會遭定期扣款且可以操作自動提款機方式│  戶之開戶基本資料及交易│
│    │      │解除設定，而依詐騙集團成員指示，從當日│  明細表影本（見併案偵一│
│    │      │下午6 時19分許至6 時30分許，接續匯款共│  卷第14、15頁）        │
│    │      │259,996 元至該詐騙集團成員所指定之金融│                        │
│    │      │機構帳戶內，而其中各一筆29,998元款項（│                        │
│    │      │合計共59,996元）係轉帳入周武義前開郵局│                        │
│    │      │帳戶內。                              │                        │
├──┼───┼───────────────────┼────────────┤
│ 3. │鄭依婷│詐騙集團成員於99年5 月6 日下午6 時13分│1.證人鄭依婷警詢之證述（│
│    │      │撥打電話予鄭依婷，佯稱鄭依婷先前於「東│  見併案偵二卷第3、4頁）│
│    │      │京著衣」拍賣網站有10筆異常交易，要鄭依│2.鄭依婷匯款之交易明細單│
│    │      │婷提供其所屬國泰世華銀行之客服電話云云│  （見併案偵二卷第7頁） │
│    │      │；嗣再由自稱國泰世華銀行客服之詐騙集團│3.周武義申設之內湖文德郵│
│    │      │成員於同日下午6 時42分撥打電話予鄭依婷│  局0000000-0000000 號帳│
│    │      │，要求鄭依婷需按指示前往操作自動提款機│  戶之開戶基本資料及交易│
│    │      │以消除異常交易云云，致鄭依婷陷於錯誤，│  明細表影本（見併案偵二│
│    │      │誤信其帳戶確實有異常交易紀錄且可以操作│  卷第10、11頁）        │
│    │      │自動提款機方式消除，而前往位於新北市新│                        │
│    │      │莊區○○路○ 段之郵局操作自動提款機轉帳│                        │
│    │      │14,931元至周武義上開郵局帳戶內。      │                        │
└──┴───┴───────────────────┴────────────┘